【裁判字號】    98,簡上,75
【裁判日期】    980505
【裁判案由】    賭博
【裁判全文】
臺灣彰化地方法院刑事判決              98年度簡上字第75號
上  訴  人
即  被  告  甲○○
上列上訴人因賭博案件，不服本院九十八年度簡字第五八六號中
華民國九十八年三月九日第一審簡易判決（原檢察官聲請簡易判
決處刑案號：九十八年度偵字第八七九號），本院管轄第二審合
議庭判決如下︰
    主  文
上訴駁回。
    事實及理由
一、本案經本院審理結果，認第一審判決認事用法及量刑均無不
    當，應予維持，並引用第一審判決書記載之事實、證據及理
    由（如附件）。
二、本件上訴人即被告甲○○（以下簡稱被告）上訴意旨略以：
    (一)被告曾於民國八十四年間經營六合彩期間遭查獲，並經法
      院判決處有期徒刑七月確定，且早已執行完畢，而本案承
      辦員警或係為搶業績績效，竟搜索扣押前案舊有之相關證
      物張冠李戴，原審亦未詳查，再本案並沒有查獲任何賭客
      ，自不能僅憑查扣簽注單、六合彩手冊等為據，而推斷被
      告近日即有經營六合彩，況警方雖有查扣簽注單、六合彩
      手冊等，惟此僅得證明被告有為向他人簽賭六合彩情事之
      可能，尚難僅以該等簽單內載有前述字語，即遽以推論被
      告有何非法經營六合彩簽賭站而涉犯刑法第二百六十八條
      、第二百六十六條第一項前段等賭博犯行，請撤銷原判決
      ，改為被告無罪之諭知。
    (二)退步言之，設若鈞院尚認為被告涉有經營六合彩之犯行，
      懇請鈞院於量刑時審酌被告之夫於數年前無故離家出走，
      棄被告與三名子女於不顧，亦不支付家庭生活費用，被告
      獨力扶養三名子女，倍極艱辛，生活拮据，且被告經此偵
      審教訓後，應益知慎戒，當無再犯之虞，為此請鈞院從寬
      量處，減輕處罰，俾勵自新云云。
三、訊據被告雖矢口否認有經營六合彩之犯行，辯稱：上次我因
    經營六合彩被判刑之後，我就不敢再經營六合彩了，警方所
    查扣之簽注單是我在九十八年農曆過年前整理要去跟人家收
    之前賭客所賒的帳，查扣之單據小張之資料（按即編號至
    編號部分）是我在九十八年農曆過年前從大張之單據（按
    即編號至部分）抄過來的，而該大張之單據則是我在九
    十四年整理的，事實上我並沒有經營六合彩云云。惟查，被
    告於警詢中坦承於八十四年開始經營六合彩供不特定人簽賭
    ，中途沒有中斷過，是因我朋友在經營六合彩，我幫助我朋
    友接電話及簽賭工作等語，又查扣之編號之簽注單係書寫
    在九十一年十二月日曆紙之背面，編號之簽注單係書寫在
    九十四年十一月日曆紙之背面，而如被告所稱該查扣之編號
    及之簽注單均係其於九十八年農曆過年前所書寫，足認
    被告有以數年前之舊日曆紙記載賭客簽注號碼之習慣，而非
    其係於賭客簽賭當日以前幾日之日曆紙背面記載賭客簽賭下
    注之號碼。又扣案編號之簽注單上即有九十八年一月十五
    日（按該日為星期四）、十二月三十日（按應為九十七年十
    二月三十日，該日為星期二）、十二月二十七日（應為九十
    七年十二月二十七日，該日為星期六）之賭客簽注號碼之記
    載；扣案編號之簽注單上有「一月十五日」（按應為九
    十八年一月十五日，該日為星期四）之賭客簽注號碼之記載
    ；扣案編號之簽注單上有「嫂一月十七日」（按應為九十
    八年一月十七日，該日為星期六）之賭客簽注號碼之記載；
    扣案編號之簽注單上有「明發一月十五日」（按應為九十
    八年一月十五日，該日為星期四）及「清山太太一月十七日
    」（按應為九十八年一月十七日，該日為星期六）之賭客簽
    注號碼之記載，被告於本院審理時雖辯稱：扣案編號之簽
    注單上所記載的日期是我預約要去收錢的日期，而不是下注
    日期，賭客洪尚部分我預約十一號及十三號是因為我在倒垃
    圾的時候要跟他講，因為他沒有錢，所以預約二天，一月十
    一日預約收五百六十元，一月十三日收幾百元；至於編號
    之簽注單上所記載的春花部分因為她跟車常常不在家，所以
    我預約十二月二十七日、十二月三十日及九十八年一月十五
    日要去收錢云云，惟如被告所稱扣案簽注單上所記載的日期
    是其預約要去收錢的日期，而不是下注日期，則該簽注單上
    僅記載簽注號碼，則被告如何能知悉該號碼係賭客於八十幾
    年之何日所簽賭，並喚起賭客之記憶，又若被告係向洪尚收
    取八十幾年因向被告簽賭六合彩所簽賭之金額，則為何收取
    一千元不到之金額竟須分二次收取，即預計在一月十一日僅
    向其稱尚欠五百六十元簽賭金，再預計於二日後即一月十三
    日再向其收取三百二十元，再若被告係向春花收取八十幾年
    因向被告簽賭六合彩所簽賭之金額，則為何預計在十二月二
    十七日僅向其稱尚欠九百二十元簽賭金，再預計於三日後即
    十二月三十日再向其收取五百六十元，又預計於九十八年一
    月十五日再向其收取一百六十元，凡此均與常情不符，而不
    足採信，此外並有被告所有供經營六合彩賭博所用之六合彩
    簽注單十八張及六合彩手冊一本扣案可資佐證，是以本件被
    告與其友人共同經營六合彩之賭博犯行事證已臻明確，堪予
    認定。
四、按刑事法若干犯罪行為態樣，本質上原具有反覆、延續實行
    之特徵，立法時既予特別歸類，定為犯罪構成要件之行為要
    素，則行為人基於概括之犯意，在密切接近之一定時、地持
    續實行之複次行為，倘依社會通念，於客觀上認為符合一個
    反覆、延續性之行為觀念者，於刑法評價上，即應僅成立一
    罪。學理上所稱「集合犯」之職業性、營業性或收集性等具
    有重複特質之犯罪均屬之，例如經營、從事業務、收集、販
    賣、製造、散布等行為概念者是（最高法院九十五年度臺上
    字第一０七九號判決要旨參照）。而經營俗稱「六合彩」之
    賭博，於每週二、四、六均有「香港六合彩」開獎，本質上
    乃具有反覆、延續性行為之特徵，於刑法評價上，應認係集
    合多數犯罪行為而成立之獨立犯罪型態之「集合犯」，為包
    括一罪，應僅成立一罪。依上揭說明，被告所為之行為，各
    係基於單一之賭博、意圖營利提供賭博場所、意圖營利聚眾
    賭博之犯意，而反覆所為者，均係為實質上一罪。
五、核被告所為，係犯刑法第二百六十六條第一項前段之普通賭
    博罪、第二百六十八條前段之意圖營利供給賭博場所罪及同
    條後段之意圖營利聚眾賭博罪。被告於六合彩當期開獎前之
    多次供人簽賭之行為，無非欲達最終開獎營利之目的，其主
    觀上係追求同一之營利目的，社會價值上亦僅賦予單一賭博
    之評價，則當期開獎前，被告之各個舉動，均係當次賭博犯
    行之接續行為，屬於一行為之概念。又被告所為普通賭博、
    意圖營利供給賭博場所及意圖營利聚眾賭博等犯行，乃係基
    於一個賭博犯意之決定，達成同一犯罪之各個舉動，屬法律
    概念之一行為，是其一行為觸犯上開三罪名，應依刑法第五
    十五條想像競合犯規定，從情節較重之聚眾賭博罪處斷。再
    按被告基於單一之營利目的，利用香港六合彩開彩號碼為對
    獎號碼，聚集不特定之人簽賭下注，於每星期固定之開彩時
    間對獎，以簽中與否論輸贏，藉此牟利，此種犯罪形態，本
    質上乃具有反覆實施之特質，且其時間上具有密接性，亦即
    聚眾賭博之目的既在於營利，當不止對獎賭博一次就結束，
    其必於每星期固定時間反覆對獎賭博，則本件被告於本案犯
    案期間持續之聚眾賭博行為，其於刑法評價上，應認屬集合
    犯而論以一罪。
六、原審認被告經營六合彩賭博事證明確，據以論罪科刑，判處
    被告有期徒刑四月，並依刑法第四十一條第一項前段之規定
    諭知易科罰金之折算標準，及將扣案之六合彩簽注單十八張
    及六合彩手冊一本諭知沒收，核無不當，被告指摘原判決有
    誤，聲請撤銷原判決為無理由，自應駁回其上訴。
據上論斷，應依刑事訴訟法第四百五十五條之一第一項、第三項
、第三百六十八條、第三百七十三條，判決如主文。
本件經檢察官陳茂榮到庭執行職務。
中    華    民    國    98    年    5     月    5     日
                  臺灣彰化地方法院刑事第二庭
                                  審判長法官   石馨文
                                  法      官   陳秋錦
                                  法      官   尚安雅
以上正本證明與原本無異。
本件不得上訴。
中    華    民    國    98    年     5    月     6    日
                                  書  記  官   洪年慶


司法院資訊處製作；財團法人民間司法改革基金會備份。
